臺灣花蓮地方法院刑事判決　　　　　　　　　　　　　　九十一年度易字第八二號
　　公　訴　人　臺灣花蓮地方法院檢察署檢察官
　　被　　　告　丙○○
　　　　　　　　甲○○
右列被告因妨害自由案件，經檢察官提起公訴（九十年度偵字第二００八號），本院
判決如左︰
    主  文
丙○○、甲○○均無罪。
    理  由
一、公訴意旨略以：（一）被告丙○○因不滿戊○○與丁○○屢向其友人即被告甲○○催討積欠之債務，竟於民國九十年二月中旬某日，在花蓮縣新城鄉○○村○○
    街二十號甲○○家中，自其腰際取出外形與四五手槍相似之疑似手槍一把，拉滑
    套將子彈上鏜後，以：「你們是要錢還是要子彈，槍一砰你們就倒在這裏，那一
    個還要錢」等加害人生命之事恐嚇前往討債之戊○○及丁○○，以阻止戊○○及
    丁○○向甲○○追討債務，致戊○○、丁○○心生畏懼，而不敢向甲○○催討債
    務，妨害丁○○、戊○○權利之行使。（二）甲○○又於數日後至花蓮縣秀林鄉
    景美村三棧十六之二號丁○○住處，由甲○○進入屋內，不顧戊○○之阻止，強
    行取走寄住該處之戊○○所放置於該處之風景石乙顆，妨害戊○○對該風景石所
    有權之行使。
二、訊據被告丙○○、甲○○均堅決否認有公訴人所認之恐嚇及妨害他人行使權利之
    行為，丙○○辯稱：不是甲○○欠債，而係戊○○及丁○○欠甲○○錢，後來甲○○同意讓戊○○二人展延債務，沒有發生爭執，沒有恐嚇戊○○二人，恐嚇是
    他們自己講的，他們說有槍，事實上沒有槍，也沒有槍枝扣案或持槍的證據等語
    ；甲○○則以：那個風景石是用價值一千三百元之鑽石鋸片（切割石材所用之專
    用鋸片）跟戊○○換的，是戊○○主動要求跟我換的等語。本件公訴人認被告丙○○涉有前開（一）之犯行，係以告訴人戊○○、丁○○二人之指訴，以及認被
    告丙○○與被告甲○○交好，依理推論應有為被告甲○○出頭而恐嚇告訴人之行
    為。公訴人認被告甲○○涉有前述（二）之犯行，亦係以告訴人戊○○之指訴，
    復有風景石一顆扣案為其論罪之依據。
三、按犯罪事實應依證據認定之，無證據不得推定其犯罪事實。又不能證明被告犯罪
    者，應諭知無罪之判決，刑事訴訟法第一百五十四條、第三百零一條第一項分別
    定有明文。又事實之認定，應憑證據，如未能發現相當證據，或證據不足以證明
    ，自不能以推測或擬制之方法，以為裁判基礎（最高法院四十年台上字第八六號
    判例參照）。再告訴人之告訴，本以使被告受刑事訴追為目的，故其陳述是否與
    事實相符，自應調查其他證據，以資審認，苟其所為攻擊之詞，尚有瑕疵，則在
    此瑕疵未予究明以前，即不能遽採為斷罪之基礎（最高法院六十九年台上字第一
    五三一號判例參照）。經查：
（一）被告丙○○部分：
  １、本件依告訴人丁○○、戊○○以及被告丙○○、甲○○所為一致陳述，九十年
      二月中旬某日，在花蓮縣新城鄉○○村○○街二十號甲○○家中，當時在場之
      人除告訴人戊○○、丁○○及被告丙○○及甲○○外，另有證人乙○○、己○○等人亦先後在場見聞當時情形，可供查證被告丙○○是否涉有以槍枝恐嚇告
      訴人用以妨害渠等二人行使債權之行為。
  ２、同案共犯甲○○證述當日情形為：是丁○○欠我錢，因為之前向丁○○以六千
      元買一顆玫瑰石，並預付三千元，事後他將該玫瑰石賣給別人，我就要向他把
      三千元要回來，而當天在我家是戊○○和丁○○到我家向我借錢，我當時表示
      說他舊債未還，怎麼可能再借他錢，當時正好丙○○來我家，聽到他們二人欠
      錢不還，就對他們大聲一點，後來他們喝一喝酒，我就叫他們回去了等語（詳
      見本院九十一年三月二十五日筆錄），核與甲○○在偵查中所供述：丙○○並
      未恐嚇，只是口氣不好等語之供詞相符，無法認被告丙○○有何恐嚇行為。
  ３、在場證人乙○○到庭證稱：那一次是丙○○要我陪他去甲○○家還車，就騎機
      車帶我去甲○○家中，當時有看丙○○對另外二個在場的男子（指戊○○及丁○○）說欠錢就要還，然後我覺得場面怪怪的，我就跟丙○○暗示說我要離開
      ，然後他就載我離開了，並沒有看到丙○○身上有帶槍以及亮槍給那二個男子
      看等語（見本院九十一年五月二十八日筆錄）。亦無法佐證被告丙○○有恐嚇
      告訴人之行為。
  ４、在場證人己○○具結證稱：認識甲○○，也認識戊○○及丁○○，那天我從花
    蓮市回來時去找甲○○聊天，進去時看到甲○○、丁○○、戊○○二人在裡面
      ，當時他們在講事情，所以我沒有停留很久就離開了，好像聽到丁○○欠甲○○錢，但沒有看到或聽他們在爭吵，沒有看到丙○○拿槍，也沒有聽到丙○○
      說什麼話等語（見本院九十一年六月十七日審理筆錄）。更無法佐證被告丙○○在甲○○家中時，有恐嚇告訴人二人之行為。
  ５、綜上，當時所有在場之人均未能證實被告丙○○有對告訴人二人有恐嚇行為，
      則告訴人所指訴之事實，未獲證明，已有疑義，況告訴人所指稱被告丙○○係
      拿出手槍對其恐嚇一節，亦無查獲任何槍枝以為證明，則已足證明被告丙○○
      並未對告訴人實施任何恐嚇行為，以妨害告訴人行使任何權利之犯罪行為。
（二）被告甲○○部分：
  １、按刑法第三百零四條之強制罪，係以行為人以強暴、脅迫之強脅手段以妨害他
      人行使權利為其構成要件。查告訴人戊○○在本院調查時指稱：有一天凌晨甲○○到丁○○家找丁○○，丁○○在睡覺，他看到到那個風景石就跟我講說賣
      給他，我就說不要，是自己要看的，他就自己把它拿走了，並且說錢再跟他算
      ，他沒有講說多少錢，那個風景石是不值錢的石頭，是我自已要看的等語（見
      本院九十一年三月二十五日筆錄），已足認被告甲○○並未對告訴人實施任何
      強暴或脅迫之手段。
  ２、再查，被告所稱之係以鑽石鋸片與戊○○交換該風景石一節，雖據告訴人戊○○陳稱該鑽石鉅片是甲○○去丁○○家裡時，他向甲○○借的（見上開同日筆
      錄）等語，亦足證被告甲○○確有交付告訴人鑽石鋸片之事實，而參以告訴人
      所稱該風景石並不值錢等情以觀，足見被告確有以約相等價值之鑽石鋸片交換
      告訴人所有風景石之意思，且該鋸片亦已在告訴人管領中，顯然被告並無實施
      強暴或脅迫手段之必要，因而被告所稱並未強取，係以鑽石鋸片與戊○○交換
      該風景石之辯解應可採信。
四、綜上所述，依多位在場證人之證詞，均未能證明被告丙○○有以言詞或持槍枝對
    告訴人實施任何恐嚇行為，以妨害告訴人行使任何權利之犯罪行為，自無法作為
    補強告訴人指訴之補強證據，因而告訴人之指訴內容，又無法認屬真實，自難僅
    憑以告訴人之指訴，遽認被告涉有恐嚇及強制罪犯行；另依告訴人所述當時情形
    ，被告甲○○並未對告訴人實施任何強暴或脅迫之行為，顯然被告並未著手於強
    制行為之實施，其所為顯然與刑法第三百零四條強制罪之構成要件不符，不構成
    該罪。是依公訴人起訴所憑之證據資料，及本院依職權調查之全部證據結果，均
    無從證明被告丙○○及甲○○有公訴人所指之強制及恐嚇犯行，自應為無罪之諭
    知。
據上論斷，應依刑事訴訟法第三百零一條第一項前段，判決如主文。
中      華      民      國    九十一    年      七      月      四      日
                              臺灣花蓮地方法院刑事庭
                                  法  官  吳  順  龍
右正本證明與原本無異。
如不服本判決書，應於送達後十日內，向本院提出上訴狀。（應抄附繕本）告訴人或
被害人如對於本判決不服者，應具備理由請求檢察官上訴，其上訴期間之計算係以檢
察官收受判決正本之日期為準。
                                  法院書記官
中      華      民      國    九十一    年      七      月      八      日
